臺北高等行政法院判決　　　　　　　　　　　　　　九十二年度訴字第一四七五號
　　　　　　　　　　　　　　　.
　　原　　　告　曜興通運股份有限公司
　　代　表　人　甲○○董事長.
　　訴訟代理人　丙○○
　　被　　　告　臺北市政府交通局
　　代　表　人　林志盈（局長）
　　訴訟代理人　戊○○
　　　　　　　　丁○○
　　　　　　　　乙○○
右當事人間因汽車運輸業管理規則事件，原告不服臺北市政府中華民國九十二年二月
二十六日府訴字第○九二○三五二三三○○號訴願決定，提起行政訴訟。本院判決如
左：
    主  文
原告之訴駁回。
訴訟費用由原告負擔。
　　事  實
一、事實概要：
    原告所有ＺＺ─九三一號營業大客車（下稱系爭營業大客車）由林春富駕駛，於
    民國（下同）九十一年八月二十日十時五十五分，在造橋收費站，為臺中地區監
    警聯合稽查小組查獲違規個別攬客，乃以原告違反汽車運輸業管理規則第八十四
    條第一項第一款規定，當場掣發九十一年八月二十日公中監稽字第○○一○八八
    號舉發違反汽車運輸業管理事件通知單，嗣移由被告辦理。案經被告查得原告係
    第一次違規營業，遂依公路法第七十七條第一項規定，以九十一年九月二日北市
    交監(四)字第○○一四五一號違反汽車運輸業管理事件處分書（下稱原處分）處以
    原告新臺幣（下同）三○、○○○元罰鍰，並吊扣上開車輛牌照一個月。原告不
    服，提起訴願，經遭決定駁回，遂提起行政訴訟。
二、兩造聲明：
  (一)原告聲明：
    1.訴願決定、原處分均撤銷。
    2.訴訟費用由被告負擔。
　(二)被告聲明：如主文所示。
三、兩造之爭點：
　(一)原告主張之理由：
    1.原告所有系爭營業大客車於九十一年八月二十日租予陳怡蓁（地址：雲林縣北
      港鎮劉厝里二三之四號）參加喜宴，由雲林縣北港鎮開往臺北縣新莊市，車資
      八、○○○元，當場先交付訂金二、○○○元，餘額六、○○○元則由陳怡蓁
      開立付款地：第一商業銀行北港分行，到期日：九十一年九月十二日，帳號：
      ○二一六八七，支票號碼：ＱＡ0000000，抬頭指明為原告之支票乙紙
      ，原告亦同時給付陳怡蓁ＰＦ00000000發票乙紙。
    2.據駕駛及包車人陳怡蓁所述，臺中區監理所稽查人員於后里收費站北上車道執
      勤，曾攔查系爭營業大客車，因駕駛疏於注意致未停車，仍繼續北上，當車行
      至造橋收費站時為臺中區監理所監警聯合稽查小組攔查。稽查人員上車查問旅
      客，時值有二位乘客梁玉泙與吳秀娟（係該車包車成員之朋友，順道要求搭便
      車），向稽查人員稱係交四五○元予包車人陳怡蓁（後經原告查證係包車人陳
      怡蓁想節省包車費而私自向其收費，原告並不知情），稽查人員在未經詳細查
      證下，隨即據以舉發原告違規營業，與事實不合。
　(二)被告主張之理由：
    1.原告所有系爭營業大客車於事實欄所敘時、地違反汽車運輸業管理規定，此有
      九十一年八月二十日公中監稽字第○○一○八八號舉發違反汽車運輸業管理事
      件通知單及臺中地區監警聯合稽查小組談話記錄附卷可稽，合先敘明。
    2.被告又於九十一年十月三十一日以北市監四字第○九一三四九四六八○○號函
      向舉發單位交通部公路總局臺中區監理所查證，交通部公路總局臺中區監理所
      以九十一年十一月十一日九一監運字第九一六八一二二號函答覆，略以：該駕
      駛未能提示派車單．．．最後排之兩位乘客，係交付四五○元及四二○元等予
      車上一陳姓小姐後始讓其上車搭乘。從而，系爭營業大客車既已涉及個別收費
      之情事，即有違規攬客收費之事實，縱使原告辯稱係包車人之行為，原告亦難
      辭其咎。原處分並無不合。
　　理  由
一、按公路法第三條規定：「本法所稱公路主管機關：在中央為交通部；在直轄市為
    直轄市政府；在縣（市）為縣（市）政府。」第七十七條第一項規定：「汽車或
    電車運輸業，違反依第七十九條第五項所定規則者，由公路主管機關處新臺幣九
    千元以上九萬元以下罰鍰，並得按其情節，吊扣其違規營業車輛牌照一個月至三
    個月，或定期停止其營業之一部或全部，並吊銷其非法營業車輛之牌照，或廢止
    其汽車運輸業營業執照及吊銷全部營業車輛牌照。」又汽車運輸業管理規則第八
    十四條第一項第一款及第二項規定：「遊覽車客運業應遵守左列規定：一、車輛
    應停置車庫場內待客包租，不得外駛個別攬載旅客．．．。」「前項第一款車輛
    出租時，應據實填載派車單．．．隨車攜帶。」第一百三十七條第一項規定：「
    汽車運輸業違反本規則規定者，應依公路法第七十七條第一項之規定舉發。」係
    掌理交通之中央主管機關交通部，於法定職權範圍內，關於汽車運輸業之管理所
    為細節性、技術性之規定，經核與母法無違，行政機關辦理相關案件，自得據資
    適用。復依地方制度法第十八條第十款第二目規定「關於交通．．．事項如下：
    （二）直轄市交通之．．．營運及管理。」臺北市政府依據地方制度法第十八條
    第十款第二目、第二十七條第一項及行政程序法第十五條第三項之規定，以九十
    一年七月四日府交三字第○九一○六八二三五○○號公告「主旨：公告本府主管
    業務委任事項，並自九十一年八月一日起生效。．．．公告事項：本府將下列業
    務委任本府交通局，以該局名義執行之。(一)公路法中有關本府權限事項。(二)汽車
    運輸業管理規則中有關本府權限事項。．．．」，是被告對本件自有管轄權，合
    先敘明。
二、原告所有系爭營業大客車由林春富駕駛，於九十一年八月二十日十時五十五分，
    在造橋收費站，為臺中地區監警聯合稽查小組查獲違規個別攬客之事實，有交通
    部公路總局臺中區監理所九十一年十一月十一日九一中監運字第九一六八一二二
    號函影本、臺中地區監警聯合稽查小組談話紀錄附卷可稽。原告雖主張：系爭營
    業大客車於九十一年八月二十日租予陳怡蓁參加喜宴，由雲林縣北港鎮開往臺北
    縣新莊市，車資八、○○○元，當場先交付訂金二、○○○元，餘額六、○○○
    元則由陳怡蓁開立支票支付，原告亦交付陳怡蓁發票，但陳怡蓁私下向搭便車之
    乘客梁玉泙、吳秀娟收車資，原告並不知情云云，並提出請柬、發票、支票、切
    結書。惟查：
  (一)臺中地區監警聯合稽查小組於九十一年八月二十日十時二十分許在后里收費站北
    上車道執勤時，示意由林春富駕駛之系爭營業大客車停車受檢，惟該車未予理會
    仍繼續北上，稽查人員乃尾隨並即通知國道公路警察局第二隊協助攔查，並請苗
    栗監理站協助配合稽查，至造橋收費站時始將系爭營業大客車攔下，經稽查人員
    請駕駛提示證件及派車單供查，但該駕駛未能提示派車單，僅由一旅客提出一張
    請柬說明係趕赴參加喜宴，稽查人員遂向其他乘客查詢，四位乘客表明至新莊參
    加喜宴，另梁玉泙與吳秀娟二位乘客則分別答稱：「．．．北港購票上車，至新
    莊，票價四百五十元整。．．．單獨買票。．．．」「．．．西螺購票至桃園，
    票價四百二十元整。．．．單獨買票。．．．」有交通部公路總局臺中區監理所
    九十一年十一月十一日中監運字第九一六八一二二號函影本及經乘客梁玉泙與吳
    秀娟簽名之九十一年八月二十日臺中地區監警聯合稽查小組談話記錄影本附卷可
    稽。系爭營業大客車受檢時既未能提示派車單供查，當場亦無人表明為包車人，
    並有二位乘客指稱係購票上車，且查無證據顯示該二位乘客非出於自由意志之陳
    述，足堪認定原告有違規個別攬載旅客及未隨車攜帶派車單之事實。
  (二)至於原告提出之陳怡蓁、林美雅切結書，主張：吳秀娟私下透過林美雅向陳怡蓁
    付費表示搭便車云云，及提出梁玉泙切結書，主張：梁玉泙私下透過吳淑娥向陳
    怡蓁付費表示搭便車云云。因九十一年八月二十日臺中地區監警聯合稽查小組稽
    查時，並未有「陳怡蓁」、「林美雅」、「吳淑娥」表明其姓名及身分，當日是
    否確有渠等隨車並非無疑，已難遽認事後出具之切結書為真實可採。再者，原告
    事後提出陳怡蓁簽發之票面金額六、○○○元支票，其票載發票日為九十一年九
    月十二日，然未及兌現，原告即於九十一年八月二十日開立發票予陳怡蓁，此與
    商業交易慣例亦有未合，亦難遽認其即為包車人；何況，本件縱認陳怡蓁為部分
    乘客包車，而系爭營業大客車司機林春富為原告所僱用，其對於包車以外之乘客
    不得搭載之規定，亦知之甚明，其仍搭載包車以外之乘客，原告即難辭監督之疏
    失，是原告縱無故意，亦應負過失之責，本件並不能免除原告尚有個別攬載旅客
    梁玉泙、吳秀娟之違規之責。是原告之上開主張，並不足採取。
三、綜上所述，被告原處分以原告違反汽車運輸業管理規則第八十四條第一項第一款
    規定，依公路法第七十七條第一項規定，參照行為時交通部八十九年七月十九日
    訂頒之「遊覽車客運業違規營業處罰作業要點」之裁罰基準，審酌原告為第一次
    違規，處以罰鍰三○、○○○元（即銀元一○、○○○元）之最低罰，及吊扣系
    爭營業大客車牌照一個月，揆之前揭法條規定，並無違誤，訴願決定遞予維持，
    亦無不合，原告起訴請求撤銷原處分及訴願決定，為無理由，應予駁回。
四、本件事實已臻明確，原告聲請傳訊證人梁玉泙核無必要，併此敘明。
據上論結，本件原告之訴為無理由，爰依行政訴訟法第九十八條第三項前段，判決如
主文。
中　　　華　　　民　　　國　　九十三　　年　　　四　　　月　　　七　　　日
                 臺 北 高 等 行 政 法 院   第 四 庭
                                    審 判 長 法  官　王立杰
                                             法  官　王碧芳
                                             法  官　胡方新
右為正本係照原本作成。
如不服本判決，應於送達後二十日內，向本院提出上訴狀並表明上訴理由，如於本判
決宣示後送達前提起上訴者，應於判決送達後二十日內補提上訴理由書（須按他造人
數附繕本）。
中　　　華　　　民　　　國　　九十三　　年　　　四　　　月　　　七　　　日
                                             書記官  陳幸潔
